【裁判字號】    95,台上,1086
【裁判日期】    950525
【裁判案由】    給付保險金
【裁判全文】
最高法院民事裁定            九十五年度台上字第一○八六號
    上  訴  人  新光人壽保險股份有限公司
    法定代理人  丁○○
    上  訴  人  國華人壽保險股份有限公司
    法定代理人  戊○○
    共      同
    訴訟代理人  黃訓章律師
    上  訴  人  國泰人壽保險股份有限公司
    法定代理人  己○○
    訴訟代理人  李明益律師
                啟夫律師
    被 上訴 人  甲○○
                        樓
                乙○○
                丙○○
    兼上列共同
    法定代理人  庚○○
上列當事人間請求給付保險金事件，上訴人對於中華民國九十五
年三月一日台灣高等法院高雄分院第二審判決（九十四年度保險
上字第七號），提起上訴，本院裁定如下：
    主  文
上訴駁回。
第三審訴訟費用由上訴人負擔。
    理  由
按上訴第三審法院，非以原判決違背法令為理由，不得為之。又
提起上訴，上訴狀內應記載上訴理由，其以民事訴訟法第四百六
十九條所定事由提起第三審上訴者，應於上訴狀內表明：原判決
所違背之法令及其具體內容，暨依訴訟資料合於該違背法令之具
體事實。其依同法第四百六十九條之一規定提起上訴者，並應具
體敘述為從事法之續造、確保裁判之一致性或其他所涉及之法律
見解具有原則上重要性之理由。同法第四百六十七條、第四百七
十條第二項分別定有明文。而依同法第四百六十八條規定，判決
不適用法規或適用不當者，為違背法令；依同法第四百六十九條
規定，判決有該條所列各款情形之一者，為當然違背法令。是當
事人提起第三審上訴，如合併以同法第四百六十九條及第四百六
十九條之一之事由為上訴理由時，其上訴狀或理由書應表明該判
決所違背之法令條項，或有關判例、解釋字號，或成文法以外之
習慣或法理等及其具體內容，暨係依何訴訟資料合於該違背法令
之具體事實，並具體敘述為從事法之續造、確保裁判之一致性或
其他所涉及之法律見解具有原則上重要性之理由。如未依上述方
法表明，或其所表明者與上開法條規定不合時，即難認為已合法
表明上訴理由，其上訴自非合法。本件上訴人對於原判決提起第
三審上訴，雖以該判決違背法令為由，惟核其上訴理由狀所載內
容，係就原審取捨證據、認定事實及解釋契約之職權行使所論斷
：查依高雄縣警察局刑警隊製作之刑案現場勘驗報告表、檢察官
相驗報告及法醫所鑑定意見函等，已足認吳素貞係意外墜樓死亡
，符合上開保險契約所約定外來、突發原因，且為其死亡之直接
、單獨原因，非自殺所致，自應認被上訴人已就給付保險金請求
權之發生要件盡其舉證責任，上訴人新光及國華人壽保險股份有
限公司（下稱新光及國華保險公司）既未能舉出任何具體事證證
明吳素貞有自殺之故意及舉動，自難認定吳素貞墜樓係自殺行為
，所辯自無可採。從而，被上訴人依保險契約之法律關係，訴請
新光及國華保險公司給付保險金，核屬有據，應予准許。又吳素
貞與上訴人國泰人壽保險股份有限公司（下稱國泰保險公司）間
已成立以吳素貞在高雄縣鳳山市○○街七十三號八樓為收費地址
之合意，屬於往取債務，自應由國泰保險公司就其已前往吳素貞
住所收取保費、吳素貞拒絕繳款，應負給付遲延之有利事實，負
舉證責任。而國泰保險公司固提出鄭雅文填載之報告書一件為證
，然該報告書上欄記載：「本件應繳日期為民國九十年七月二十
一日，目前契約已停效，請收費人員填寫收費過程報告書，並附
收費卡，以利作業」，其填載日期為九十年十月十一日，足認為
本件事故發生以後補填之報告書。又該報告書下欄第二項記載：
「九十年之收費原先繳交支票直至九十年六月的支票無法兌現，
於八月份換現金，仍依正常繳費」第三項記載：「客戶因經濟拮
据，無法繳納而不繳。（九十年七月）」吳素貞既於九十年八月
份以現金換回同年六月份之支票，顯然並無不繼續繳交保費之意
思，否則其就無庸於八月換回該支票（蓋無助於使停止再生效力
），則報告書第三項所稱「因經濟拮据，無法繳納而不繳」，即
難認與事實相符，況且係於本件事故發生後始依公司指示製作，
非無迎合公司之虞，自不足據以證明國泰保險公司確已派員前往
吳素貞處收取保費。是以國泰保險公司既未能證明曾依約前往收
取保費被拒，則吳素貞固未繳納當期保費，亦不應令其負遲延給
付之責任，國泰保險公司即不得主張停止保險契約效力。是本件
龍鳳育英保險契約仍合法有效存在，吳素貞在契約有效期間內身
故，係在該保險契約理賠範圍內，亦為國泰保險公司所不爭執，
則被上訴人丙○○依保險契約之法律關係，訴請國泰保險公司給
付保險金，亦屬有據，應予准許。綜上，被上訴人本件請求，均
於法有據等情，指摘其為不當，並就原審命為辯論及已論斷者，
泛言謂為違法，而非表明該判決所違背之法令及其具體內容，暨
依訴訟資料合於該違背法令之具體事實，更未具體敘述為從事法
之續造、確保裁判之一致性或其他所涉及之法律見解具有原則上
重要性之理由，難認其已合法表明上訴理由。依首揭說明，應認
其上訴為不合法。
據上論結，本件上訴為不合法。依民事訴訟法第四百八十一條、
第四百四十四條第一項、第九十五條、第七十八條，裁定如主文
。
中    華    民    國  九十五  年    五    月  二十五  日
                      最高法院民事第八庭
                          審判長法官  朱  建  男
                                法官  顏  南  全
                                法官  許  澍  林
                                法官  鄭  傑  夫
                                法官  蘇  清  恭
      本件正本證明與原本無異
                                      書  記  官
中    華    民    國  九十五  年    六    月    七    日
                                                   Ａ


司法院資訊處製作；財團法人民間司法改革基金會備份。
